【裁判字號】    98,交訴,71
【裁判日期】    981110
【裁判案由】    公共危險等
【裁判全文】
臺灣高雄地方法院刑事判決              98年度交訴字第71號
公  訴  人  臺灣高雄地方法院檢察署檢察官
被      告  丙○○
上列被告因公共危險等案件，經檢察官提起公訴（98年度調偵字
第760 號），本院判決如下：
    主  文
丙○○犯不能安全駕駛動力交通工具罪，處有期徒刑貳月；又犯
過失致死罪，處有期徒刑壹年貳月；又犯肇事致人死亡逃逸罪，
處有期徒刑拾月。應執行有期徒刑貳年。
    事  實
一、丙○○於民國98年3 月15日晚間6 時許，在高雄市左營區○○○路黃昏市場飲酒，至同日晚間7 時許，先由其父親盧國
    銘載送返回位於高雄市三民區○○○路345 號之住處，明知
    其飲用酒類後，已達不能安全駕駛動力交通工具之程度，竟
    仍於同日晚間8 時許，駕駛車牌號碼3M-1882 號自用小客車
    ，自上開住處出發，沿高雄市○○區○○路、鼎力路至天祥
    一路由東向西方向行駛，欲至友人白志合位於高雄市○○區
    ○○路之住處，俟於同日晚間8 時15分許，行至高雄市左營
    區○○○路206 巷交岔路口前，原應注意車前狀況，隨時採
    取必要之安全措施，並注意汽車行經未劃設行人穿越道之交
    岔路口，遇有行人穿越道路時，應暫停讓行人先行通過，而
    依當時天氣晴，夜間有照明，柏油路面乾燥無缺陷，無障礙
    物，視距良好，並無不能注意之情形，竟疏未注意車前狀況
    並暫停讓行人先行通過，即貿然駛入上開交岔路口，適有李
    王清妹與甲○○○一同沿天祥一路197 巷由南往北方向步行
    至上開交岔路口，李王清妹即遭丙○○所駕駛之上開汽車右
    前車頭保險稈處撞擊右側身體後，先彈至上開汽車之右前方
    擋風玻璃上，再彈飛至高雄市左營區○○○路208 號前之慢
    車道倒地，李王清妹因而受有頭皮巨大撕裂傷，疑顱底出血
    ，右肩脫臼，右小腿骨折等傷害，經送行政院國軍退除役官
    兵輔導委員會高雄榮民總醫院急救後，於同日晚間9 時20分
    許，因顱腦損傷、胸腹內出血不治死亡。詎丙○○於前述駕
    車肇事後，明知汽車駕駛人駕駛汽車肇事致人死傷，應即採
    取救護或其他必要之措施，竟未停留協助李王清妹送醫救治
    ，並報警到場處理，亦未留姓名年籍與聯絡方式，即逕自駕
    車逃離現場，嗣經當場目擊上開交通事故之乙○○記下肇事
    車輛之車牌號碼後，告知到場處理之員警，為警循上開車牌
    號碼查得登記車主為丙○○後，通知其到案說明，並於同日
    晚間11時29分許，測得其呼氣酒精濃度每公升達0.28毫克，
    並據此推算其於飲酒完畢，開始駕車時之吐氣酒精濃度約為
    每公升0.54毫克，始查悉上情。
二、案經高雄市政府警察局三民第二分局報告臺灣高雄地方法院
    檢察署檢察官偵查起訴。
    理  由
壹、證據能力部分
一、按被告以外之人於審判外之言詞或書面陳述，除法律有規定
    者外，不得作為證據；被告以外之人於偵查中向檢察官所為
    陳述，除顯有不可信之情況者外，得為證據，刑事訴訟法第
    159 條第1 項及159 條之1 第2 項分別定有明文。檢察官於
    偵查中對被告以外之人（包括證人、鑑定人、告訴人、被害
    人及共同被告等）所製作之偵查筆錄，性質上雖屬傳聞證據
    ，惟現階段刑事訴訟法規定檢察官代表國家偵查犯罪、實施
    公訴，依法其有訊問被告、證人及鑑定人之權，而實務運作
    時，檢察官偵查中向被告以外之人所取得之供述證據，原則
    上均能遵守法律規定，不致違法取供，其可信度極高，是被
    告以外之人前於偵查中所為供述，除反對該項供述具有證據
    能力之一方，已釋明「顯有不可信之情況」之理由外，不宜
    以該證人未能於審判中接受他造之反對詰問為由，即遽指該
    證人於偵查中之供述不具證據能力。本件證人甲○○○、乙○○於檢察官偵查中所為之證述，被告未主張並釋明有何不
    可信之情事，上開證人亦未提及檢察官在偵查時有何不法取
    供之情形，應有證據能力。
二、又按被告以外之人於審判外之陳述，雖不符刑事訴訟法第15
    9 條之1 至第159 條之4 之規定，而經當事人於審判程序同
    意作為證據，法院審酌該言詞陳述或書面陳述作成時之情況
    ，認為適當，亦得為證據，當事人、代理人或辯護人於法院
    調查證據時，知有第159 條第1 項不得為證據之情形，而未
    於言詞辯論終結前聲明異議者，視為有前項之同意，刑事訴
    訟法第159 條之5 定有明文。本件證人甲○○○、乙○○、
    白志合於警詢時之陳述，卷附之道路交通事故現場圖、道路
    交通事故調查報告表（一）、（二）、交通事故談話紀錄表
    、扣押筆錄、扣押物品目錄表、呼氣酒精濃度檢測表、高雄
    市政府警察局舉發違反交通管理事件通知單、行政院國軍退
    除役官兵輔導委員會高雄榮民總醫院法醫參考病歷摘要、臺
    灣高雄地方法院檢察署檢驗報告書、相驗屍體證明書、高雄
    市政府交通局車輛行車事故委員會鑑定書，雖屬被告以外之
    人於審判外之言詞或書面陳述，然當事人於準備程序中對於
    上開證據方法之證據能力均表示不爭執，本院審酌前開審判
    外之言詞或書面陳述於作成時之情況，並無違法不當或證明
    力明顯過低之瑕疵，應得作為證據。
貳、實體部分
一、訊據被告丙○○固坦承於前揭時地，因飲酒致不能安全駕駛
    動力交通工具，仍駕駛上開車輛，並過失撞擊李王清妹致死
    之事實，惟矢口否認有何肇事逃逸之犯行，辯稱：因為我要
    趕去朋友家，當下車速很快，當時時速80，開到途中發現碰
    一聲，以為是石頭，我不知道有撞到人云云。
二、經查：
（一）被告上開因飲酒致不能安全駕駛動力交通工具而駕駛，及
      過失撞擊李王清妹致死之事實，業據被告坦承不諱，核與
      證人甲○○○、乙○○於警詢及偵查中之證述情節相符（
      見警卷第8 至11、偵一卷第11至13頁），並有道路交通事
      故現場圖、道路交通事故調查報告表（一）、（二）、交
      通事故談話紀錄表、扣押筆錄、扣押物品目錄表、呼氣酒
      精濃度檢測表、高雄市政府警察局舉發違反交通管理事件
      通知單、行政院國軍退除役官兵輔導委員會高雄榮民總醫
      院法醫參考病歷摘要、臺灣高雄地方法院檢察署檢驗報告
      書、相驗屍體證明書、高雄市政府交通局車輛行車事故委
      員會鑑定書在卷可稽（見警卷第16至17、19至23、26至31
      頁），足見被告前開任意性自白核與事實相符，其事實應
      堪認定。
（二）又刑法第185 條之3 規定所謂「不能安全駕駛」，乃抽象
      危險犯，並不以發生具體危險為必要，對於呼氣酒精濃度
      已達每公升0.55毫克（0. 55 MG/L）以上，肇事率為一般
      正常人之10倍，認為已達不能安全駕車之標準；而酒精會
      隨時間而新陳代謝下，人體呼氣酒精濃度代謝速率，空腹
      飲酒其呼氣酒精代謝率為每小時0.058 ～0.0108 MG/L ，
      平均為0.084MG/L ，食後飲酒其呼氣酒精代謝率為每小時
      0.050 ～0.114 MG/L，平均為0.075MG/L ，此分別經法務
      部88年5 月18日以法88檢字第001669號、內政部警政署刑
      事警察局89年12月21日以（89）刑鑑字第198913號函示明
      確。查被告係於97年3 月15日晚間6 許開始飲酒，於同日
      晚間7 時許飲酒完畢，先由其父親載送回其住處後，於同
      日晚間8 時許駕駛上開汽車，嗣於同日晚間11時29分許測
      得其呼氣酒精濃度每公升達0.28毫克之事實，業經認定如
      前，而依上開函文所示，以食後飲酒其呼氣酒精代謝率每
      小時平均為0.075MG/L 為計算基礎，推算被告駕車時呼氣
      之酒精濃度每公升約為0.54毫克【即0.28＋0.075 ×（3
      ＋29 /60）＝0.54MG/L（小數點第2 位以下4 捨5 入】，
      相較上開函文所示不能安全駕車之標準僅差距0.01MG/L，
      參以被告因飲酒後不勝酒力，於前揭時地駕車撞擊李王清
      妹，足徵被告確因酒後駕控能力降低，已達無法安全駕駛
      之程度，其酒後不能安全駕駛動力交通工具而駕駛之犯行
      ，實堪認定。
（三）按汽車行經未劃設行人穿越道之交岔路口，遇有行人穿越
      道路時，無論有無交通指揮人員指揮或號誌指示，均應暫
      停讓行人先行通過；又汽車行駛時，駕駛人應注意車前狀
      況及兩車併行之間隔，並隨時採取必要之安全措施，道路
      交通安全規則第93條第1 項第2 款、第94條第3 項分別定
      有明文。而由道路交通事故調查報告表（一）及道路交通
      事故現場圖可知（見警卷第26至27頁），本件車禍發生地
      點在高雄市左營區○○○路206 巷之交岔路口，為無交通
      號誌之四岔路口，依一般駕駛經驗應足判斷隨時可能有行
      人步行穿越上開交叉路口，是被告駕車沿天祥一路欲進入
      上開交岔路口時，自應注意前方有無行人穿越，若有行人
      穿越道路，即應暫停讓行人先行通過。又依道路交通事故
      調查報告表（一）所載（見警卷第27頁），本件車禍發生
      當時天氣晴、夜間有照明、柏油路面乾燥無缺陷、無障礙
      物、視距良好，並無不能注意之情事，復依肇事路口照片
      所示（見警卷第32至36頁），被告沿天祥一路由東向西往
      上開交岔路口之視線並無建築物或路面招牌之遮蔽，被告
      若稍有注意行人穿越狀況，即可發現李王清妹正步行穿越
      上開路口，並有充裕時間反應暫停讓李王清妹先行通過。
      然衡以被告於本院準備程序中自陳：因為我要趕去朋友家
      ，當下車速很快，當時時速80，開到途中發現碰一聲等語
      （見本院一卷第15頁），足見被告駕車進入上開交岔路口
      時，顯然疏未注意車前狀況，是未能即時發現李王清妹正
      步行穿越上開路口，故未暫停讓李王清妹先行通過，因而
      撞擊李王清妹致死，其駕駛行為確有過失甚明。又被告行
      經未劃設行人穿越道之交岔路口，遇有行人穿越道路時，
      未先暫停讓行人先行通過，為肇事原因，復有高雄市政府
      車輛行車事故鑑定委員會98年6 月4 日鑑定意見書在卷可
      資佐證（見偵二卷第4 頁），是被告過失致人於死之犯行
      ，亦堪認定。
（四）次按刑法第185 條之4 立法意旨為「為維護交通安全，加
      強救護，減少被害人之死傷，促使駕駛人於肇事後，能對
      被害人即時救護，特增設本條關於肇事致人死傷而逃逸之
      處罰規定」，顯見刑法第185 條之4 之「駕駛動力交通工
      具肇事，致人死傷而逃逸罪」，以行為人駕車肇事後，明
      知已有人死傷，未對傷者及時救護或為必要處理，及對死
      者為必要之處理，即擅自逃離現場，為其構成要件（最高
      法院91年度臺上字第7194號判決意旨參照）。本件被告駕
      駛車輛過失撞擊李王清妹致死之事實，已如前認定，被告
      是否明知其當時肇事致人死傷之情事，仍擅自駕車逃離現
      場，為本院應予審究。
    1.就被告撞擊李王清妹當時之客觀情狀，業據證人甲○○○
      於警詢及偵查中證稱：高雄市○○○路197 巷口無號誌，
      我與李王清妹看兩方皆無來車後才由南向北並行橫跨馬路
      ，跨越中線後走到外側車道約一半之位置時，突然間看見
      一部深色自小客車速度很快從我右側駛來，我接著聽到「
      碰」很大一聲，我轉過頭來發現李王清妹時，她已經被撞
      飛至天祥一路208 號前等語（見警卷第10至11頁，偵二卷
      第11頁），復據證人乙○○於本院審理中證稱：車禍發生
      當時撞擊聲音「碰」一聲、蠻大的，被害人被撞到之後，
      彈到車子的右前方，然後才飛出去等語（見本院二卷第19
      頁），且依被告當日駕駛之車輛照片所示（見偵一卷第22
      至36頁），該車輛右側車頭保險稈處確有經撞擊之脫漆痕
      跡，右前方車蓋發現些微血跡，右前方擋風玻璃則呈向外
      擴散之蜘蛛網狀裂痕，可知李王清妹係遭被告駕駛之上開
      車輛右側車頭撞擊發出「碰」很大一聲響後，先彈至上開
      車輛之右前方擋風玻璃上，再彈飛至高雄市左營區○○○
      路208 號前之慢車道上。而衡以被告撞擊李王清妹時發出
      巨大聲響，被告此刻應已察覺有碰撞情形，復參酌李王清
      妹遭撞擊後曾彈飛至該車之右前方擋風玻璃上，更造成該
      處玻璃向外擴散之蜘蛛網狀裂痕，足見當時撞擊力道之重
      ，益徵被告對於撞擊李王清妹致其死傷乙節顯然知情。被
      告雖辯稱：因為我要趕去朋友家，當下車速很快，當時時
      速80，開到途中發現碰一聲，以為是石頭，我不知道有撞
      到人云云，然衡諸前述撞擊情節，應顯可辨別非石頭碰撞
      所致，又當時上開肇事路段無風、無路障、落石或掉落物
      乙節，復經證人康宏祺、甲○○○於本院審理中證述在卷
      （見本院二卷第18至21頁），被告實無誤認係石頭撞擊擋
      風玻璃之可能，其前揭所辯，要屬臨訟杜撰卸責之詞，不
      足採信。
    2.另就被告撞擊李王清妹後之反應，業據證人甲○○○於警
      詢、偵查中證稱：當時我在那邊喊救命，肇事車輛一刻也
      沒停，就已經開到民族路路口了，接著紅燈右轉往民族路
      方向駛去就不見了等語（見警卷第11頁，偵二卷第11至12
      頁）；復據證人乙○○於偵查中證稱：當時我騎機車走天
      祥一路由東向西時，看到一臺黑色車子的車頭右邊撞到死
      者之後，沒有停下來就逃逸了，我就騎機車馬上追上去記
      住車子的車號，他的逃逸方向是走天祥一路闖紅燈右轉民
      族路的機車道，一直到大忠路口切換到快車道，因為那邊
      有車潮，前面有一部公車把他擋下來，我才記到車號等語
      （見偵一卷第12頁），於本院審理中證稱：我看到被告開
      車撞到被害人後沒有停我就追過去，被告閃過幾臺機車之
      後紅燈右轉等語（見本院二卷第18至19頁），就前揭證人
      所述，當日被告撞擊李王清妹後並未停車，反沿天祥一路
      閃過幾臺機車後，即紅燈右轉至民族路之機車道，嗣又切
      換至快車道，如此迅速又倉促地駛離現場，顯見被告當時
      因察覺駕車撞擊李王清妹，在明知有致其死傷之情形下，
      非但未停留協助李王清妹送醫救治，並報警到場處理，亦
      未留姓名年籍與聯絡方式，隨即駕車離去現場，其主觀上
      確有肇事逃逸之犯意，至為明顯。
（五）綜上，本件事證明確，被告前開犯行均堪認定，應依法論
      科。
二、核被告丙○○所為，係犯刑法第185 條之3 之不能安全駕駛
    動力交通工具罪、同法第276 條第1 項之過失致死罪及同法
    第185 之4 之肇事致人死亡逃逸罪。又被告於酒後駕車因而
    致李王清妹死亡，應依道路交通管理處罰條例第86條第1 項
    之規定加重其刑。被告所犯上開3 罪間，犯意各別，行為互
    殊，應予分論併罰。爰審酌被告在飲酒後，無視自身及其他
    參與道路交通者之生命、財產安全，貿然駕車行駛，又因未
    注意車前狀況及未暫停讓行人先行等過失，造成李王清妹死
    亡之重大損害，且於肇事後明知李王清妹遭撞擊而有死傷之
    情形，竟未停留協助送醫救治，並報警到場處理，亦未留姓
    名年籍與聯絡方式，即逕自駕車逃離，使李王清妹所受之損
    傷有再度擴大之危險，對李王清妹之生命、身體安全，顯然
    未盡照護之責，誠屬不該，且迄今尚未與李王清妹家屬達成
    和解並賠償損害，又犯後雖坦承酒後駕車及過失致死犯行，
    惟仍飾詞否認肇事逃逸犯行，態度非佳等一切情狀，分別量
    處如主文所示之刑，並定其應執行之刑。
據上論斷，應依刑事訴訟法第299 條第1 項前段，刑法第185 條
之3 、第185 條之4 、第276 條第1 項、第51條第5 款，刑法施
行法第1 條之1 ，道路交通管理處罰條例第86條第1 項，判決如
主文。
本案經檢察官陳建州到庭執行職務。
中    華    民    國    98    年    11    月    10    日
                  交通法庭  審判長法  官  陳  箐
                                  法  官  洪培睿
                                  法  官  林依蓉
以上正本證明與原本無異。
如不服本判決應於收受送達後10日內向本院提出上訴書狀，並應
敘述具體理由；如未敘述上訴理由者，應於上訴期間屆滿後20日
內向本院補提理由書（均須按他造當事人之人數附繕本）「切勿
逕送上級法院」。
中    華    民    國    98    年    11    月    10    日
                                  書記官  邱靜銘
附錄本判決論罪科刑法條：
刑法第185條之3
服用毒品、麻醉藥品、酒類或其他相類之物，不能安全駕駛動力
交通工具而駕駛者，處1 年以下有期徒刑、拘役或科或併科15萬
元以下罰金。
刑法第185條之4
駕駛動力交通工具肇事，致人死傷而逃逸者，處6 月以上5 年以
下有期徒刑。
刑法第276 條第1 項
因過失致人於死者，處2 年以下有期徒刑、拘役或2000元以下罰
金。


司法院資訊處製作；財團法人民間司法改革基金會備份。
